【裁判字號】    95,交抗,627
【裁判日期】    950809
【裁判案由】    違反道路交通管理處罰條例
【裁判全文】
臺灣高等法院交通事件裁定             95年度交抗字第627號
抗  告  人
即受處分人  甲○○
上列抗告人，因違反道路交通管理處罰條例案件，不服臺灣板橋
地方法院中華民國95年7月14日裁定（95年度交聲字第762號），
提起抗告，本院裁定如下：
    主  文
抗告駁回。
    理  由
一、本件原裁定以：
(一)異議人於95年1月30日16時50分許，駕駛車號CP-0828號汽車
    ，行經臺北縣中和市○○路○段附近停等紅燈時，因在該處
    指揮交通之李銘陽警員，發現異議人並未於燈號轉為綠燈後
    立即依照燈號前行，乃上前盤查，發現異議人已在車上睡著
    ，乃請異議人搖下車窗，因其當場聞到車內有酒氣，請異議
    人交出證件，並請異議人先靠邊停車以免阻礙車流，稍後再
    回派出所進行酒測，異議人於交付其身分證、機車駕駛執照
    及前開汽車行照予李銘陽警員後，先駕車切往外側車道，惟
    其後即自行離去，嗣經李銘陽警員依照車號及異議人所留證
    件製發舉發違反道路交通事件通知單，原處分機關作成裁決
    後，即將前揭證件發還異議人等情，業據證人李銘陽具結證
    述綦詳，並為異議人所不爭執，且有證人李銘陽於當日所寫
    之工作紀錄簿及臺北縣政府警察局第CO0000000 號舉發違反
    道路交通管理事件通知單附卷可稽，堪信真實。
(二)異議人雖辯稱伊當日並未飲酒云云，並請友人陳漢欽作證，
    然本案係因異議人拒絕接受酒精濃度測試之檢定而為裁罰，
    故其當日是否飲酒過量，本非裁罰之要件事實，縱證人陳漢
    欽到庭證稱異議人當日確實並未飲酒，仍無解於前揭異議人
    拒絕接受酒精濃度測試檢定之認定。異議人雖再辯稱：伊係
    因看到員警揮手，誤認員警叫伊先行離去，且伊當時肚子絞
    痛、拉肚子，乃駕車離去云云，但異議人既已交付證件予李
    銘陽警員，復經員警明確表示要返回派出所進行酒測，本應
    依照指示在路旁停等，且當日李銘陽員警原本係在路口執行
    指揮交通勤務，以當時之客觀情形，尚難認有何請異議人先
    行離去之合理情形，縱異議人當時有腹部絞痛、要拉肚子的
    情形，亦應先向員警請求許可始行離去，其卻捨此不為逕自
    離去，即難認其有何免除檢測之正當理由，故其空言所辯，
    不足採信，其有駕駛汽車拒絕接受酒精濃度測試檢定之違規
    行為，足堪認定。原處分機關就此部分裁處異議人罰鍰六萬
    元，並吊銷駕駛執照，三年內不得考領駕駛執照，原無違誤
    ，惟因未及審酌新修正之法律規定，故原處分仍屬無從維持
    ，爰由法院將原處分予以撤銷，並依修正後道路交通管理處
    罰條例第35條第4項前段、第67條第2項之規定，裁罰異議人
    如原審主文第二項所示。
二、按，道路交通管理處罰條例所定罰鍰、吊扣證照、記點之裁
    罰，本屬行政罰之性質（參照行政罰法第1條、第2條亦將罰
    鍰、吊扣證照、記點之處分均定為行政罰），是以交通違規
    事件之裁罰，性質上屬於交通行政主管機關本於職權就公法
    上具體事件所為之決定而對外直接發生法律效果之單方行政
    行為；關於其新舊法之適用，參照民國94年2月5日公布施行
    之行政罰法第五條規定：「行為後法律或自治條例有變更者
    ，適用行政機關最初裁處時之法律或自治條例。但裁處前之
    法律或自治條例有利於受處罰者，適用最有利於受處罰者之
    規定」之意旨，應認關於交通違規案件之處罰，仍有「從新
    從輕原則」之適用（除臺灣高等法院95年度交抗字第204 號
    裁定同此見解外，另依85年7 月30日修正公布之稅捐稽徵法
    第48條之3 規定：納稅義務人違反本法或稅法之規定，適用
    裁處時之法律。但裁處前之法律有利於納稅義務人者，適用
    最有利於納稅義務人之法律，與前揭行政罰法第五條相似）
    。關於此條所稱之「裁處」究屬何意，最高行政法院89年9
    月份第一次庭長法官聯席會議決議謂：「依修正理由說明，
    包括訴願、再訴願及行政訴訟之決定或判決」，亦即在行政
    法院原則上應適用其作成決定或判決時之法律，僅於修正前
    之法律較有利時，始例外適用修正前之法律。法院雖非行政
    法院，但因係依法就受處分人對於交通裁決所提出之聲明異
    議而為審理，與行政法院就受處分人對於行政處分提起行政
    訴訟而為審理之地位相似，自應比附援引同一法理而為適用
    ，故仍應有從新從輕原則之適用。
三、道路交通管理處罰條例第35條、第67條經立法院三讀修正後
    ，業於94年12月28日公布，並自95年7月1日開始施行，原第
    三項關於汽車駕駛人絕接受酒精濃度測試檢定之處罰，已挪
    至第四項，並將「其車輛」修正為「其汽車」、「其駕駛執
    照」修正為「該駕駛執照」，另同條例第67條第2 項亦配合
    前揭條項之調整而有修正，經比較新舊法後，認為原規定並
    未更有利於受處分人，自應適用修正後道路交通管理處罰條
    例第35條第4項前段、第67條第2項前段之規定，亦即：「汽
    車駕駛人拒絕接受第一項測試之檢定者，處新臺幣六萬元罰
    鍰，並當場移置保管該汽車及吊銷該駕駛執照」、「汽車駕
    駛人，曾依第四項前段規定吊銷駕駛執照者，三年內不得考
    領駕駛執照」。
四、抗告意旨詳如附件（抗告人將763號誤為762號，應以原審裁
    定案號及內容為準，本院將抗告狀一併調整為正確）。
五、本院經查，抗告人於上開時間，駕駛車號CP-0828 號汽車，
    行經臺北縣中和市○○路○段附近停等紅燈時，因在該處指
    揮交通之李銘陽警員，發現抗告人並未於燈號轉為綠燈後立
    即依照燈號前行，乃上前盤查，發現抗告人已在車上睡著，
    乃請抗告人搖下車窗，因其當場聞到車內有酒氣，請抗告人
    交出證件，並請抗告人先靠邊停車以免阻礙車流，稍後再回
    派出所進行酒測，抗告人於交付其身分證、機車駕駛執照及
    前開汽車行照予李銘陽警員後，先駕車切往外側車道，惟其
    後即自行離去，嗣經李銘陽警員依照車號及異議人所留證件
    製發舉發違反道路交通事件通知單，原處分機關亦作成裁決
    後，即將前揭證件發還抗告人等情，業據證人李銘陽於原審
    結證述綦詳，並為抗告人所不爭執，且有證人李銘陽於當日
    所寫之工作紀錄簿及臺北縣政府警察局第CO0000000 號舉發
    違反道路交通管理事件通知單可稽。抗告人所辯伊當日並未
    飲酒云云，然本案係因抗告人拒絕接受酒精濃度測試檢定而
    為裁罰，故其當日是否飲酒過量，本非裁罰之要件事實，縱
    證人陳漢欽到庭證稱抗告人當日確實並未飲酒，仍無解前揭
    抗告人拒絕接受酒精濃度測試檢定之認定。抗告人另再辯稱
    ：伊係因看到員警揮手，誤認員警叫伊先行離去，且伊當時
    肚子絞痛、拉肚子，乃駕車離去云云，但抗告人此項抗辯，
    原審詳述理由，駁回在案，可見抗告人確有上開違規行為，
    極為明確，原處分機關之裁決，即無違誤，惟因未及比較新
    舊法，遂撤銷並為同一內容之處罰，核無不合。抗告狀猶以
    證人陳漢欽之證述，否認其有喝酒過量，自難採取，又抗告
    人以大法官535 號釋字置辯，經核本件違規情事，員警舉發
    ，並無不合，至抗告人另以陳詞，否認其有拒絕測試之情事
    ，原審既有詳駁，亦無理由，是抗告人上開抗告意旨，均難
    採取，自應予駁回。
據上論結，依道路交通案件處理辦法第26條，刑事訴訟法第 412
條，裁定如主文。
中    華    民    國    95    年    8     月    9     日
                  交通法庭  審判長法  官  林  堭  儀
                                  法  官  莊  謙  崇
                                  法  官  蔡  聰  明
以上正本證明與原本無異。
不得再抗告。
                                  書記官  高  士  童
中    華    民    國    95    年    8     月    10    日


司法院資訊處製作；財團法人民間司法改革基金會備份。
